臺灣士林地方法院刑事裁定　　　　　　 96年度聲判字第15號
聲　請　人　甲○○
代　理　人　劉鈞男律師
被　　　告　倪國屏
上列聲請人因告訴被告妨害名譽案件，不服臺灣高等法院檢察署
檢察長駁回再議之處分（96年度上聲議字第398 號），聲請交付
審判，本院裁定如下：
    主  文
聲請駁回。
    理  由
一、按告訴人不服上級法院檢察署檢察長或檢察總長認再議為無
    理由而駁回之處分者，得於接受處分書後10日內委任律師提
    出理由狀，向該管第一審法院聲請交付審判。法院認為交付
    審判之聲請不合法或無理由者，應駁回之，刑事訴訟法第25
    8 條之1 第1 項、第258 條之3 第2 項前段分別定有明文。
二、本件聲請人即告訴人甲○○以被告倪國屏涉犯誹謗罪，向臺
    灣士林地方法院檢察署檢察官提出告訴，經該署檢察官於民
    國95年11月10日以95年度偵字第11946 號處分不起訴後，聲
    請人不服，聲請再議亦經臺灣高等法院檢察署檢察長於96年
    1 月30日，以96年度上聲議字第398 號駁回，嗣於96年2 月
    14日送達聲請人。而提請交付審判10日之期間，係自95年2
    月15日零時起起算10日，並算至96年2 月24日屆滿，惟96
    年2 月24日及同年月25日均為例假日，即應以翌日即96年2
    月26日為提請交付審判期間屆滿之日。聲請人已委任劉鈞男
    律師於96年2 月26日具狀向本院聲請交付審判，有該送達證
    書及聲請交付審判狀上收狀章戳在卷可憑，程序上並無不合
    ，先予敘明。
三、聲請交付審判意旨略以：
(一)證據必須具有證明力，方得作為判斷之依據，若未經合法調
    查之證據，自不得採為判斷之依據。證人鄭美瑟之證詞係虛
    偽之陳述，聲請人自始亦未獲詰問證人鄭美瑟之機會。故鄭
    美瑟之證詞即屬未經合法調查，檢察官竟執為對被告倪國屏
    不起訴處分之依據，該不起訴處分書顯有違法。何況證人鄭
    美瑟係因被告基於意圖散佈於眾心態，主動在電話中向其大
    聲告知「甲○○開車摔死乘客，把乘客摔到車門邊死掉」云
    云，知悉被告上開言論，則被告電話中之言語，自已散佈於
    當時站上之其他人員，檢察官於不起訴處分書中所指「之後
    鄭美瑟曾問伊告訴人是否出車禍」云云，亦非事實。
(二)被告在三重客運站辦公室意圖散佈告訴人發生車禍之不實言
    論時，除周昭助、陳建雄2 人外，在場之人共有5 人之多；
    何況被告亦當著陳建雄面前，承認確有說過告訴人發生車禍
    云云。此一重大事證檢察官亦應審酌詳查，不得聽任被告不
    實之辯詞及鄭美瑟證詞，即作為不起訴之依據。
(三)刑法第310 條第1 項普通誹謗罪之構成要件有三：1.須指摘
    或傳述具體之事實。被告於當日對站上同事表示：「甲○○
    開車摔死乘客，把乘客摔到車門死掉」乙事，有證人周昭助
    偵訊中證述可證屬實；2.所指摘或傳述者，須為足以損害他
    人名譽之事。聲請人為三重客運駕駛，被告身為聲請人之主
    管，竟為上開不實言論，自對聲請人之名譽有損，況該車禍
    尚在檢察官調查有無刑責之時，被告之居心實屬可議；3.須
    意圖散佈於眾。被告上開不實之言論自有散佈於眾之意，而
    上開不實之詞均足以使聲請人名譽受損，縱並未令實際大眾
    所周知，仍難解免本罪之成立。綜上所述，被告既有上開不
    實指摘及傳述之言論，且刑法第310 條第1 項不以公然傳述
    為要件，被告所為應構成刑法誹謗罪，原檢察官對於犯罪事
    實之認定與證據之取捨有所違誤，為此爰聲請交付審判云云
    。
四、按向法院聲請交付審判，係新增對於「檢察官不起訴或緩起
    訴裁量權」制衡之一種外部監督機制，法院僅就檢察官所為
    不起訴或緩起訴之處分是否正確加以審查，以防止檢察機關
    濫權，法院並非檢察官之延伸，法院亦不負擔偵查之作為。
    依此立法精神，同法第258 條之3 第3 項規定法院審查聲請
    交付審判案件時「得為必要之調查」，其調查證據之範圍，
    自應以「偵查中曾顯現之證據」為限；而同法第260 條對於
    不起訴處分已確定或緩起訴處分期滿未經撤銷者因發現新事
    實、新證據者得再行起訴之規定，其立法理由說明該條所謂
    不起訴處分已確定者，包括「聲請法院交付審判復經駁回者
    」之情形在內，是前述「得為必要之調查」，其調查證據範
    圍，更應以偵查中曾顯現之證據為限，不得就告訴人新提出
    之證據再為調查，亦不得蒐集偵查卷以外之證據，否則，將
    與刑事訴訟法第260 條之再行起訴規定混淆不清，亦將使法
    院兼任檢察官而有回復「糾問制度」之虞；且法院裁定交付
    審判，即如同檢察官提起公訴使案件進入審判程序，是法院
    裁定交付審判之前提，必須偵查卷內所存證據已符合刑事訴
    訟法第251 條第1 項規定「足認被告有犯罪嫌疑」檢察官應
    提起公訴之情形，亦即該案件已經跨越起訴門檻，否則，縱
    或法院對於檢察官所認定之構成要件事實有不同判斷，但如
    該案件仍須另行蒐證偵查始能判斷應否交付審判者，因交付
    審判審查制度並無如同再議救濟制度得為「發回原檢察官續
    行偵查」之設計，法院仍應依同法第258 條之3 第2 項前段
    規定，以聲請無理由裁定駁回。
五、本院依職權調閱臺灣士林地方法院檢察署95年度偵字第1194
    6 號卷【下稱第11946 號卷】、95年度他字第2754號卷【第
    2754號卷】、臺灣高等法院檢察署96年度上聲議字第398 號
    全卷審閱，認原不起訴處分書、再議駁回處分書依調查結果
    ，認聲請人即三重客運駕駛甲○○雖無「開車摔死乘客，把
    乘客摔到車門邊死掉」之事實，然被告堅決否認犯行，且依
    證人陳建雄、程容、鄭美瑟所證，尚難認定被告有何妨害告
    訴人名譽之犯行；至告訴人固堅為指訴，不能執為被告有罪
    之唯一論據；而卷存證據中，僅證人周昭助所證略可佐證告
    訴人所指被告曾於95年8 月7 日中午在三重客運總站辦公室
    中稱「甲○○開車摔死乘客，把乘客摔到車門邊死掉」云云
    ，然亦僅得證明被告曾對特定人於對話中言及於此，仍不能
    證明被告主觀上已該當誹謗罪「意圖散佈於眾」之要件，認
    被告犯罪嫌疑尚有不足，已就理由論列甚詳。聲請人固執陳
    詞再為爭執，經查：
(一)證人鄭美瑟於檢察事務官詢問時，已詳證稱：「（問：曾否
    在95年8 月7 日聽說甲○○所載送之乘客發生意外乙事？）
    有」、「（問：誰跟你講此事？在何處聽到？所聽到之內容
    ？）我那天下午打電話回三重客運總站找同事聊天，我找倪
    國屏聊天，我從電話中得知，我聽倪說，他聽人家說，甲○
    ○開車還未回來，站長有在處理聽說有乘客死亡。他只有提
    到有乘客摔死，真正原因還在查明」、「（問：被告有對你
    說『甲○○開車摔死乘客，把乘客摔到車門摔死掉』？）沒
    有」（參見95年10月16日詢問筆錄，附於第11946 號卷第46
    頁），則其證言確屬檢察官為有利被告認定之重要依據。雖
    證人鄭美瑟上開證詞未經具結，然其前開於偵查中之證述，
    既係檢察事務官依法詢問，而檢察事務官依刑事訴訟法之規
    定，本即無命證人具結之權。聲請人又以其未獲有詰問證人
    鄭美瑟之機會，此項證據即未經合法調查云云。然查，聲請
    人既僅具「告訴人」身分，縱在審判期日，亦無對證人行交
    互詰問之權利；況依司法院大法官議決之釋字第582 號解釋
    意旨，對質詰問權係在法院之公判庭始有適用，於檢察官偵
    查中之認定事實，並無適用餘地。從而，證人鄭美瑟於偵查
    中經檢察事務官之詢問雖未經具結，且未有被告或辯護人在
    場對質詰問，亦無礙檢察官於偵查階段引認定事實之證據。
    再證人鄭美瑟且曾於偵查中具狀以聲請人曾與伊同居，且曾
    毆傷伊，深怕聲請人再跟蹤伊行蹤為由，請求檢察官將其與
    聲請人分別訊問，已提出本院95年度家護字第108 號民事通
    常保護令及本院95年度士簡字第755 號刑事簡易判決為其佐
    證，臺灣士林地方法院檢察署始另訂95年10月16日下午2 時
    45分另為訊問，是上開詢問程序未令聲請人與證人鄭美瑟同
    在一庭，亦非無正當理由，聲請人指證人鄭美瑟之證詞不得
    作為認定事實之憑據，顯有誤解。
(二)再查，被告曾於95年8 月7 日中午時分，在三重客運站內辦
    公室出言稱「聲請人車禍致乘客摔死」等詞，固據證人周昭
    助於偵訊中證稱：當日中午回到辦公室，因看到甲○○的車
    停在陽明醫院，所以回站時有問被告狀況，被告當時直接就
    說：「甲○○開車摔死乘客，把乘客摔到車門邊死掉」，而
    且伊還有問為何如此嚴重等語（95年9 月1 日偵訊筆錄，第
    2754號卷第13頁），然亦證稱：「（問：被告在講述時，當
    時在場有誰？）我不記得」，則當時情狀究係被告與周昭助
    間一對一之談話中，言及於此，或係被告刻意藉以散佈該不
    實事項於眾，即有疑義，依罪疑有利被告之證據法則，只能
    為有利被告之認定，認定被告僅向單一、特定之人即周昭助
    陳述上開言論之事實。聲請人又指被告在站上公然且意圖散
    佈上開不實言論時，現場有5 人之多，惟依偵卷內聲請人所
    附可資證明本案待證事實之證人名單，亦僅列載周昭助、陳
    建雄、鄭美瑟、程容（第2754號卷，第5 頁），其中除周昭
    助、陳建雄確在現場外，證人鄭美瑟、程容及聲請人本人當
    日實際上均不在辦公室內，則聲請人聲請理由所指被告與周
    昭助為上開對話時，現場有5 人之多云云，已無確切證據可
    以佐證。況再核之其他自被告處聽聞聲請人發生車禍具體情
    節之證人所為證詞，其中，證人鄭美瑟所證已列載如前（95
    年10月16日偵訊筆錄，參見第1194 6號卷第46頁），不能證
    明被告曾對其稱：「甲○○開車摔死乘客，把乘客摔到車門
    摔死掉」等語；證人陳建雄則證稱：「當日上午聲請人曾打
    電話告訴伊有乘客心臟病發作，報警送醫處理，中午回站時
    被告有問伊聲請人之狀況，但並未提及『甲○○開車摔死乘
    客，把乘客摔到車門邊死掉』乙事（95年9 月1 日偵訊筆錄
    ，第27 54 號卷第15頁），則其等均未聽聞被告向其散佈「
    甲○○開車摔死乘客，把乘客摔到車門邊死掉」之陳述內容
    ，即不能僅以被告向單一、特定之言說對象周昭助為上開言
    詞，即認定被告主觀上有將上開不實事項散佈於眾之意圖。
(三)聲請人另指被告與鄭美瑟通話時，被告電話中之聲音當已有
    散佈於當時同在站上之其他人員云云。惟查，證人鄭美瑟已
    詳證稱被告在電話中僅向其稱：「甲○○開車還未回來，站
    長有在處理，聽說有乘客死亡」、「他只有提到有乘客摔死
    ，真正原因還在查明」等語，業如前述，被告與鄭美瑟電話
    通話時，聲請人既未在場，亦無其他證據可以證明鄭美瑟所
    述不實，聲請人所指已嫌無據，堪認其上開所指，純屬主觀
    臆測之詞，委不可採。
(四)從而，被告固有於95年8 月7 日中午時分，在三重客運站內
    辦公室與周昭助對話時稱「聲請人車禍致乘客摔死」云云，
    然尚不能證明其主觀上有何散佈於眾之意圖，即與刑法第31
    0 條第1 項誹謗罪「意圖散佈於眾」之主觀要件有間，自難
    認被告有聲請人指述之誹謗犯行。
六、綜上，原不起訴處分書及聲請再議處分書調查偵查卷內所存
    證據後，詳為敘明所憑證據及判斷理由，綜認並無積極證據
    證明被告涉有聲請人指訴之誹謗犯行；而原不起訴處分書、
    再議處分書所為之證據取捨及事實認定，形式上又無違背經
    驗法則或論理法則之情事，則縱本院對檢察官所認定之基礎
    事實或有不同之判斷，或認有再加以調查之必要以明告訴人
    所指是否屬實，但既仍以另行蒐集或調查偵查卷以外之證據
    等偵查行為為前提，揆諸首揭說明，均屬本院受理交付審判
    案件所無之權限，自無逕為發動偵查作為，進而裁定准許交
    付審判裁定之餘地。是原檢察官及臺灣高等法院檢察署檢察
    長以被告犯罪嫌疑不足，分別予以不起訴處分及駁回再議之
    聲請，於法即無不當。聲請交付審判意旨仍執陳詞指摘檢察
    官偵查未備，未盡調查能事，認定事實不合於經驗或論理法
    則云云，均無理由，聲請應予駁回。
七、依刑事訴訟法第258 條之3 第2 項前段，裁定如主文。
中　　華　　民　　國　　96　　年　　8 　　月　　10　　日
　　　　　　　　　刑事第六庭審判長法　官  李育仁
                                  法  官  黃雅君
                                  法  官  許辰舟
以上正本證明與原本無異。
本件不得抗告。
                                  書記官  洪忠改
中　　華　　民　　國　　96　　年　　8 　　月　　10　　日
